臺灣高等法院臺中分院刑事判決　　　　95年度上易字第1598號
上　訴　人
即　被　告　丙○○
上列上訴人因竊盜案件，不服臺灣彰化地方法院95年度易字第
893號中華民國95年9月29日第一審判決（起訴案號：臺灣彰化
地方法院檢察署95年度偵字第6049號），提起上訴，本院判決
如下：
      主  文
原判決關於丙○○部分撤銷。
丙○○共同攜帶兇器竊盜，累犯，處有期徒刑拾月。扣案之油壓
剪、活動扳手、梅花扳手、美工刀及十字螺絲起子各壹支均沒收
。
      事  實
一、丙○○曾於民國（下同）八十三年間犯肅清煙毒條例及麻醉
    藥品管理條例案件，經台灣彰化地方法院分別判處有期徒刑
    三年二月及四月，定應執行刑有期徒刑三年四月，上訴後經
    本院駁回確定，又於八十四年間再犯肅清煙毒條例及麻醉藥
    品管理條例案件，經台灣彰化地方法院分別判處有期徒刑三
    年二月及五月，定應執行刑有期徒刑三年四月，上訴後經本
    院駁回確定，接續執行，於八十六年十二月三日假釋出獄，
    嗣被撤銷假釋入監執行殘刑四年一月三十日，於九十四年一
    月三十一日縮刑期滿，次日出監。竟不知悔改，與乙○○ (
    業經判決確定 )共同基於意圖為自己不法所有之犯意聯絡，
    於九十五年六月三十日下午一時三十分許，共同駕車至彰化
    縣線西鄉○○○○路十九號之「油源化學股份有限公司」（
    下稱油源公司），持乙○○所有、客觀上足供兇器使用之油
    壓剪、活動扳手、梅花扳手、美工刀及十字螺絲起子各1 支
    自倒塌之圍牆進入 (侵入建築物未據告訴 )，竊取「油源公
    司」所有之高級鈦金屬導電電纜線125公斤及高級防爆接頭
    27個欲販售圖利，得手後於同日下午三時五十分許在現場以
    上開美工刀削除高級鈦金屬導電電纜線之塑膠外皮之際，為
    「油源公司」電機技術工吳慶報警查獲，並扣得上開油壓
    剪、活動扳手、梅花扳手、美工刀及十字螺絲起子各1支及
    高級鈦金屬導電電纜線125公斤與高級防爆接頭27個。
二、案經彰化縣警察局和美分局報請臺灣彰化地方法院檢察署檢
    察官偵查起訴。
      理  由
一、訊據被告坦承持扣案之美工刀削高級鈦金屬導電電纜線之事
    實，否認攜帶其餘扣案工具，竊取高級防爆接頭之犯行，辯
    稱：高級鈦金屬導電電纜線及高級防爆接頭原來即被拆下，
    放在該處，伊與乙○○行經油源公司，發現油源公司工廠內
    有很多截斷之電纜線，一時起了貪念，始持現場所放置美工
    刀削除電纜線之外皮欲販售圖利，其餘物品均於案發當時放
    置於現場，並非伊等所竊取，扣案之工具亦為現場所放置，
    非伊等所有云云。經查：證人吳慶於原審法院履勘現場
    訊問時具結證稱：伊每天上、下午都會巡視油源公司之工廠
    ，於查獲當天早上約8點多，伊有至現場看過，在第二現場
    位置（見履勘筆錄附圖12）並未發現已拆除之防爆接頭及截
    斷之高級鈦金屬導電電纜線，到了當天下午1、2時，伊騎腳
    踏車經過，聽到二樓有異聲，便以電話通知廠長孫明貴，再
    通知警察，伊即留在一樓等待均未離開，直到警察來時，發
    現被告等人在第二現場位置以美工刀削電纜線皮，而防爆接
    頭一定是被告等人所拆除的，因為要拆除鈦金屬電纜線一定
    要先拆防爆接頭，鈦金屬電纜線才拆的下來（見履勘筆錄附
    圖10照片）等語。查獲當天上午證人吳慶於巡視時，既未
    於查獲現場發現已拆除之高級鈦金屬導電電纜線及防爆接頭
    等物，而當天下午於第二現場查獲被告二人時，該現場即發
    現被告與乙○○以扣案之美工刀削除業已拆除並截斷之高級
    鈦金屬導電電纜線電線皮，復參酌履勘筆錄附圖10所示之照
    片，高級鈦金屬導電電纜線確實連接於防爆接頭上，必須將
    防爆接頭拆除始得將鈦金屬導電電纜線取下，有履勘筆錄及
    所附之訊問筆錄、照片在卷可稽，足見於第二現場所查獲之
    鈦金屬導電電纜線及高級防爆接頭確為被告與乙○○所拆除
    竊取無疑，被告所辯：防爆接頭等並非渠等所竊取云云，顯
    係脫卸之詞，不足採信。又被告另辯稱：扣案之工具本即
    置放於現場，非伊所有，伊僅持美工刀削除電纜線電線皮，
    並未使用其餘之工具云云。惟被告丙○○於警詢時供稱：扣
    案之工具係被告乙○○所有，於偵查時供述：按案之工具係
    乙○○帶過去的等語，核與共犯乙○○於警詢、偵訊時供稱
    ：現場所查扣之油壓剪、活動扳手、梅花扳手、美工刀及十
    字螺絲起子各1支為伊所有等語相符，證人吳慶於原審履
    勘時亦證稱：現場不可能有扣案之工具等語，被告所辯扣案
    工具本即置放於現場非渠等所有，亦難採信。再高級鈦金屬
    導電電纜線原本係連接於防爆接頭上，需將防爆接頭拆除始
    得將鈦金屬導電電纜線取下如上述，復參酌原審法院現場履
    勘之附圖10照片所示，防爆接頭與高級鈦金屬導電電纜線之
    間，係以螺帽拴住二者相連結之機器設備，必須輔以油壓剪
    、活動扳手、梅花扳手及十字螺絲起子等物品始得將二者相
    連之機器設備拆除至明，被告辯稱：僅使用美工刀竊取亦難
    採信。此外，並有贓物認領保管單及現場照片8張在卷可
    稽，且有扣案之油壓剪、活動扳手、梅花扳手、美工刀及十
    字螺絲起子各1支及高級鈦金屬導電電纜線125公斤與高級防
    爆接頭27個可資佐證。且乙○○共犯本件犯行業經判決確定
    。本件事證明確，被告犯行應堪認定。
二、新舊法比較：
  、被告行為後，刑法業於94年2月2日修正公布，95年7月1日
      施行。按行為後法律有變更者，適用行為時之法律，但行
      為後之法律有利於行為人者，適用最有利於行為人之法律
      ，現行刑法第二條第一項定有明文。此條規定乃與刑法第
      一條罪刑法定主義契合，而貫徹法律禁止溯及既往原則，
      係規範行為後法律變更所生新舊法律比較適用之準據法，
      本身尚無比較新舊法之問題，應一律適用裁判時之現行刑
      法第二條規定以決定適用之刑罰法律。又本次刑法修正之
      比較新舊法，就拘束人身自由之保安處分，有罪刑法定原
      則及法律不溯及既往原則之適用，其因法律變更而發生新
      舊法律之規定不同者，依新法第一條、第二條第一項之規
      定，定其應適用之法律。另就罪刑有關之共犯、未遂犯、
      想像競合犯、牽連犯、連續犯、結合犯，以及累犯加重、
      自首減輕暨其他法定加減原因（如身分加減）與加減例等
      一切情形，本於統一性及整體性原則，應綜其全部罪刑之
      結果而為比較，亦有最高法院九十五年第八次刑庭會議決
      議可資參照。
  、本案涉及之新舊法比較部分：
    1.共犯：刑法第二十八條有關共同正犯之規定，僅作文字修
      正，對於狹義共同正犯（指有犯意聯絡及行為分擔之數行
      為人）之認定，不生任何影響，不論依修正前、後之規定
      ，均應論以共同正犯。
    2.累犯：修正前第四十七條有關累犯之規定，係規定：「受
      有期徒刑之執行完畢，或受無期徒刑或有期徒刑一部之執
      行而赦免後，五年以上再犯有期徒刑以上之罪者，為累犯
      ，加重本刑至二分之一。」，而修正後第四十七條則規定
      ：「受徒刑之執行完畢，或一部之執行而赦免後，五年以
      內故意再犯有期徒刑以上之罪者，為累犯，加重本刑至二
      分之一。」，比較修正前後刑法第四十七條之規定，舊法
      於徒刑執行完畢，或一部之執行而赦免後，五年內故意或
      過失再犯有期徒刑以上之罪者，均為累犯，新法則僅於故
      意犯罪，始構成累犯，然如再犯者係故意犯罪，新舊法規
      定並無不同。
    3.經綜合比較之結果，行為後之法律並非較有利於行為人，
      自應適用行為時即修正前之刑法第二十八、四十七條論以
      共同正犯及累犯。
三、按刑法第三百二十一條第一項第三款之攜帶兇器竊盜罪，係
    以行為人攜帶兇器竊盜為其加重條件，此所謂兇器，其種類
    並無限制，凡客觀上足對人之生命、身體、安全構成威脅，
    具有危險性之兇器均屬之，且祇須行竊時攜帶此種具有危險
    性之兇器為已足，並不以攜帶之初有行兇之意圖為必要（最
    高法院79年台上字第5253號判例可資參照）。查油壓剪、活
    動扳手、梅花扳手、美工刀及十字螺絲起子為足以殺傷人生
    命、身體之器械，顯為具有危險性之兇器，核被告所為，係
    犯刑法第三百二十一條第一項第三款之攜帶兇器竊盜罪。被
    告與乙○○就上揭攜帶兇器竊盜犯行，有犯意之聯絡及行為
    之分擔，為共同正犯。查被告丙○○曾於八十三年間犯肅清
    煙毒條例及麻醉藥品管理條例案件，經台灣彰化地方法院分
    別判處有期徒刑三年二月及四月，定應執行刑有期徒刑三年
    四月，上訴後經本院駁回確定，又於八十四年間再犯肅清煙
    毒條例及麻醉藥品管理條例案件，經台灣彰化地方法院分別
    判處有期徒刑三年二月及五月，定應執行刑有期徒刑三年四
    月，上訴後經本院駁回確定，接續執行，於八十六年十二月
    三日假釋出獄，嗣被撤銷假釋入監執行殘刑四年一月三十日
    ，於九十四年一月三十一日縮刑期滿，次日出監，有卷附之
    台灣高等法院被告前案紀錄表可按，其受有期徒刑之執行完
    畢，五年以內再犯本件有期徒刑以上之罪，為累犯，應依修
    正前之刑法第四十七條加重其刑。原審認被告罪證明確，予
    以論罪科刑，固非無見，惟查原審未認被告係累犯，尚有未
    洽，被告上訴爭執伊僅有持美工刀削電線而已雖無理由，然
    原審判決此部分既有如上未當之處，應由本院將其撤銷改判
    ，爰審酌被告犯罪之動機、目的、手段、犯罪所得、所生之
    危害及犯罪後之態度等一切情狀，量處如主文第二項所示之
    刑，扣案之油壓剪、活動扳手、梅花扳手、美工刀及十字螺
    絲起子各一支，為共犯乙○○所有，供被告及乙○○犯本件
    竊盜罪行使用之物，業據被告及乙○○於警詢及偵訊中供承
    在卷，依刑法第三十八條第一項第二款之規定宣告沒收 (沒
    收係從刑應適用主刑適用之法律)。
四、公訴意旨另以被告與乙○○持扣案之工具於上開時地竊取防
    爆燈具二組、防爆喇叭二組及高級鈦金屬導電板84公斤、高
    壓電纜線50公斤，認被告此部分另犯刑法第三百二十一條第
    一項第三款之罪行。按犯罪事實應依證據認定之，無證據不
    得認定犯罪事實，刑事訴訟法第一百五十四條第二項定有明
    文。訊據被告堅決否認犯此部分罪行，辯稱：伊與乙○○並
    未竊取該等物品等語，經查防爆燈具、防爆喇叭各二組及高
    級鈦金屬導電板84公斤、高壓電纜線50公斤，並非於被告與
    乙○○被查獲之第二現場發現（如原審履勘筆錄附圖12），
    係在第二現場隔壁之第一現場發現（如原審履勘筆錄附圖9
    、11），有原審履勘筆錄所附之上開照片在卷可稽，且經證
    人吳慶於原審結證屬實，證人吳慶於原審履勘訊問時證
    稱：伊於查獲當日早上即在第一現場發現高級鈦金屬導電板
    、防爆燈具、防爆喇叭、高壓電纜線等物，查獲當日下午，
    伊聽到二樓有異聲，才報警及廠長處理，即在第二現場發現
    被告二人在削電線皮，並在場查獲高級鈦金屬導電電纜線及
    高級防爆接頭等物，現場一發現的扣案物（即高級鈦金屬導
    電板、防爆燈具、防爆喇叭及高壓電纜線）可能是別人放的
    ，但第二現場的扣案物（高級鈦金屬導電電纜線、高級防爆
    接頭）一定是被告拆的等語，公訴人所指之高級鈦金屬導電
    板、防爆燈具、防爆喇叭及高壓電纜線既在被告被查獲前之
    早上八點即置放在第一現場（被告被查獲之時間為下午3時
    50分、查獲現場為第二現場），自難認該等物品為被告二人
    所竊取，此外且查無其他證據足認被告與乙○○有竊取此部
    分物品之情事，因與上開判罪部分具有實質上一罪之關係，
    爰不另為無罪之諭知。
五、據上論斷，應依刑事訴訟法第三百六十九條第一項前段、第
    三百六十四條、第二百九十九條第一項前段、刑法第二條第
    一項前段、修正前刑法第二十八條、刑法第三百二十一條第
    一項第三款、修正前刑法第四十七條、刑法第三十八條第一
    項第二款，判決如主文。
    本案經檢察官甲○○到庭執行職務。
中　　華　　民　　國　　96　　年　　2　　月　　8  　　日
            刑事第九庭    審判長法　官　陳　筱　珮
                                法　官  余　仕　明
                                法　官  康　應　龍
上列正本證明與原本無異。
如不服本判決應於收受送達後十日內向本院提出上訴書狀，其未
述上訴之理由者並得於提起上訴後十日內向本院補提理由書 (
均須按他造當事人之人數附繕本)。
                                書記官  姚　錫　鈞
中　　華　　民　　國　　96　　年　　2 　　月　　9 　　日
